臺灣臺南地方法院刑事判決　　　　　　 94年度簡上字第229號
上　訴　人
即　被　告　丁○○
選任辯護人　金輔政　律師
上列上訴人因恐嚇案件，不服本院九十四年度簡字第九一八號中
華民國九十四年六月二十三日第一審判決（聲請簡易判決處刑案
號：九十四年度偵緝字第一一五號），提起上訴，本院管轄之第
二審合議庭判決如下：
    主  文
原判決撤銷。
丁○○連續以加害生命、身體、財產之事，恐嚇他人致生危害於
安全，處有期徒刑肆月，如易科罰金，以佰元折算壹日，緩刑
貳年。
    事  實
一、丁○○在臺南縣永康市○○○路三五號開設「裕樺先進工業
　  股份有限公司」（下稱裕樺公司），於承攬「德寶營造股份
    有限公司」（下稱德寶公司）臺南縣新市鄉之「三竹變電所
    新建工程帷幕牆工程」時，因雙方對於工程施工認知之問題
    ，致使丁○○認為「德寶公司」尚積欠其公司新臺幣（下同
　  ）一千一百萬元，而屢向德寶公司總經理甲○○、臺南區經
    理丙○○、工地主任乙○○及公共關係室主任戊○○等人催
    討上開款項，然「德寶公司」遲未付款，詎丁○○認甲○○
    、丙○○、乙○○及戊○○等人從中作梗，竟基於恐嚇之概
    括犯意，自民國九十二年十月間某日起，先至嘉義市「建國
    一五六村」工地二次，向丙○○連續恐嚇稱：「如果你們這
    邊不處理。我知道你家住那裡，我不會放過你，會叫人去等
    你」、「我要叫人來圍工地，讓你們工地不能動，無法進行
    工作」等語，期間並打電話以前詞恐嚇丙○○四、五次，致
    丙○○心生畏懼，遂報告德寶公司處理。丁○○繼因丙○○
    請其與公司商洽付款事宜，乃自斯時起至九十三年一月間某
    日許止，撥打電話至德寶公司，對戊○○連續恫稱：「若不
    還他一千一百萬元要拿槍到公司掃射」、「要給甲○○、丙○○、乙○○好看」等語數十次，致戊○○心生畏懼，亦報
    告德寶公司，由德寶公司於九十二年十二月四日發函予台南
    市政警察局及高雄縣政府警察局告發丁○○之恐嚇行為，而
    查悉上情。德寶公司繼於九十三年一月二十六日與丁○○就
    上開工程款爭議達成協議，雙方於同年月二十八日簽訂工程
    結算協議書，德寶公司並依約支付五百萬元予丁○○。
二、案經德寶公司告發後由臺南市警察局移送臺灣板橋地方法院
    檢察署呈請臺灣高等法院檢察署檢察長令轉臺灣臺南地方法
    院檢察署檢察官偵查後聲請簡易判決處刑。
    理　由
一、訊據被告固對於：(一)伊在臺南縣永康市○○○路三五號開設
    裕樺公司，於承攬德寶公司在臺南縣新市鄉之「三竹變電所
    新建工程帷幕牆工程」時，因雙方對於工程施工認知之問題
    ，致使伊認為德寶公司尚積欠其公司一千一百萬元，而屢向
    德寶公司總經理甲○○、臺南區經理丙○○、工地主任乙○○及公共關係室主任戊○○等人催討上開款項，然德寶公司
    遲未付款。(二)德寶公司於九十三年一月二十八日與伊達成協
    議，並支付五百萬元給伊。(三)伊於九十二年十月間，有打電
    話給證人戊○○數次，並曾至嘉義市建國一五六村工地，與
    證人丙○○見面等語不諱，惟矢口否認有恐嚇之犯行，辯稱
    ：是德寶公司欠錢不還，且一再互相推諉卸責，伊並沒有恐
    嚇證人，都是證人自己講的，伊是依照程序請款。伊跟證人
    丙○○在嘉義工地見面是證人丙○○約伊去的，另打電話給
    證人戊○○，只是跟證人戊○○談論請款事宜。證人戊○○
    、丙○○一再證稱伊有恐嚇，是德寶公司的一貫技倆云云。
    惟查：
  (一)上開事實，業據證人即德寶公司台南區經理丙○○及德寶公
    司公共關係室主任戊○○分別於偵、審中結證：丙○○─
    被告帶二個人來嘉義市建國一五六村工地向伊討錢，說知道
    伊家在哪裡，不幫忙處理不會放過伊；二星期後被告又帶三
    個人到工地，說公司不辦工程款結算，要叫人圍工地，讓伊
    等無法工作；被告也打電話給伊，說知道伊家住哪裡。伊聽
    到這些話很害怕，覺得被告是要危害伊的身體。公司與被告
    在貨款上會有認知的差距，是因為被告送審的東西被業主退
    案，後來時間拖久了，公司也認為工期有爭議，被告也認為
    他的材料款有增加，所以雙方有爭議。被告第一次先帶二個
    人到工地找伊，叫伊幫忙限時處理，並說知道伊家在哪裡，
    如不幫忙處理，不放過伊。被告第二次帶三個人到工地找伊
    ，說公司如果不出面替他辦工程款，要叫人圍工地，讓伊等
    不能施工。被告第一次去完工地之後就開始打電話，但那時
    候還好，第二次之後就很激烈，會說：伊家住哪裡他都知道
    ，如果沒幫忙處理好的話，不讓工地動工，被告共打了四、
    五次電話，後來就由公司出面，公司有人跟被告接觸後，被
    告才沒繼續找伊。戊○○有告訴伊，被告有去恐嚇。伊聽了
    被告說的話或別人轉達的話之後，會害怕。被告打電話及到
    工地恐嚇的時間是在九十二年十月至十一月間（見偵卷一即
    臺灣臺南地方法院檢察署九十三年度他字第七八九號卷第五
    至七頁；本院卷第四七至五七頁）。戊○○─被告和德寶
    公司有工程款爭議，被告主張一千一百萬元，德寶公司主張
    已付清，最後雙方以五百萬元和解，有簽工程結算協議書；
    被告在九十二年十月間打了數十次電話，平均二、三天一次
    ，伊有交代公司總機，若被告打來就直接轉給伊接聽，被告
    有說若不還一千一百萬元，要拿槍到公司掃射、要給甲○○
    、丙○○、乙○○三人好看，伊有將此事告訴甲○○、丙○○及乙○○三人；伊聽被告前揭所言，會害怕。被告打電話
    恐嚇的正確時間無法記得，大約從九十二年十月間開始，次
    數有數十次，一直到九十三年一月二十六日雙方達成和解前
    很近的時間，被告還有打恐嚇電話，但講定和解之後就沒有
    了；被告說要拿槍到公司掃射、要給甲○○、乙○○、丙○○好看；德寶公司於九十二年十二月四日發函告發被告恐嚇
    行為之函文，是伊草擬的，因為伊認為沒有辦法再靠斡旋方
    式處理此事，怕發生事情後不知如何解決；伊聽到被告說要
    拿槍到公司掃射，雖然認為被告應該不會針對伊，但怕被告
    的行為會波及到伊；被告之前做的工程現場接觸的是工地主
    任乙○○，丙○○是乙○○工地的直屬主管，甲○○是總經
    理，因為被告的工程都會和乙○○、丙○○接觸，另外公司
    有任何爭議都必須由總經理甲○○處理，所以被告才在電話
    中要讓這三人好看（見偵卷四即臺灣臺南地方法院檢察署九
    十四年度偵緝字第一一五號卷第三五、三六頁；本院卷第三
    五至四六頁）等語屬實。且互核其等於偵查及審理中之證述
    情節亦大致相符。再參以被告與德寶公司確因「三竹變電所
    新建工程帷幕牆工程」之工程款發生爭執，而被告於九十年
    間該工程完工後即一再向德寶公司人員請款未果，雙方係於
    九十三年一月二十八日始達成協議並簽訂工程核算協議書，
    支付五百萬元予被告等情，業為被告所自承，核與證人戊○○證述情節大致相符（見本院卷第四五頁），且有裕樺先進
    工業公司請款單七張、郵局存證信函、追加金額備忘錄及工
    程結算協議書附卷可考（見原審卷第七至十八頁），堪認被
    告與德寶公司間確因工程款支付問題起爭執，被告因此遷怒
    於證人戊○○及丙○○等人，而有恐嚇證人丙○○及戊○○
    等人之舉，亦非事出無因。況查，德寶公司是於與被告達成
    協議前之九十二年十二月四日，即發函予臺南市政府警察局
    及高雄縣政府警察局告發被告上開恐嚇行為，而被告至本案
    審結之時，並未具體指明德寶公司前揭告發之舉，有何不當
    目的或用途？且衡情，與被告有債務糾紛者，乃德寶公司，
    並非證人戊○○及丙○○。則該等證人豈有虛構事實，誣陷
    被告，而致己有涉犯誣告及偽證等重罪之虞？依此亦殊難想
    像證人丙○○及戊○○將被告之恐嚇行為告知德寶公司後，
    由德寶公司發函告發之舉，有何被告辯稱之「技倆」可言？
    從而，被告一再辯稱：伊並沒有恐嚇證人，都是證人自己講
    的；這是德寶公司的一貫技倆云云，委無可採。證人丙○○
    及戊○○前揭證稱被告對其等恐嚇之情，應足信實。
  (二)至於證人丙○○就被告恐嚇之時間，初於警詢中證稱：被告
    打電話恐嚇的時間係自九十二年十月底至十一月初等語（見
    偵卷二即臺灣板橋地方法院檢察署九十三年度核退字第三三
    四一號卷第二二頁），繼於偵查中證稱：被告是在九十二年
    十一、十一月間到工地恐嚇伊等語（見偵卷一第五、六頁）
    ，雖有證述不一致之情。然查，證人丙○○於本院審理時業
    已證稱：伊在警局陳述應該沒有錯，因為時間比較近。伊有
    請被告跟公司談，所以被告就去找公司。被告是先來找伊，
    之後再向公司恐嚇，時間不記得，不過應該也在一個月之內
    。伊在偵查中說被告是在九十二年十一、十二月恐嚇伊，是
    因為在偵查中時間有點久，但伊能確認被告是先恐嚇伊，再
    去恐嚇公司。伊對於被告每次的恐嚇行為，並無做摘記。因
    為時間太久，對於被告恐嚇日期前後順序及次數無法清楚記
    憶等語在卷（見本院卷第四八、四九、五五頁）。而審諸證
    人丙○○是在九十三年三月二十七日製作第一次警詢筆錄，
    當時距離所稱被告於九十二年十月底有恐嚇行為時，已有近
    半年之久，倘若無特別紀錄，本難期待證人依憑個人記憶明
    確的指出被告所為恐嚇行為之日期。且證人丙○○於偵查中
    之應訊日期，又係在警詢後三個多月的九十三年七月二日，
    其對於被告恐嚇行為之確實日期之記憶自然更為模糊。況且
    ，證人丙○○證稱被告恐嚇之日期，或為九十二年十月底至
    十一月初，或為九十二年十一、十二月間，二者並非相距甚
    遠，致足認證人丙○○前揭證述內容有虛構事實，陷誣被告
    之情。從而，證人丙○○就被告恐嚇行為之日期，縱有證述
    稍不一致之情，亦難因此認為有何悖於事理之處，進而認定
    其全部證詞均不可取。
  (三)綜上所查，本件事證明確，被告恐嚇危安之行為，足以認定
    。
二、核被告所為，係犯刑法第三百零五條之恐嚇危安罪。被告先
    後多次犯行，時間緊接，犯罪構成要件相同，顯均係基於概
    括之犯意反覆為之，為連續犯，應依刑法第五十六條之規定
    ，論以一情節較重之連續以加害生命、身體、財產之事，恐
    嚇他人致生危害於安全罪，並依法加重其刑。又其以一恐嚇
    行為，侵害多人法益，為同種想像競合犯，應依刑法第五十
    五條前段之規定從一重處斷。
三、原審以被告犯行明確，依法論罪科刑，原非無見。惟查，被
    告所為連續恐嚇行為之次數及時間順序，詳如上述，原審判
    決僅認定被告自九十二年十月日某日起，先撥打電話對戊○○恐嚇，繼而至嘉義市建國一五六村工地，恐嚇丙○○之事
    實，即有未洽。再者，被告前揭所為多次恐嚇之內容，有加
    害生命、身體、財產之事（如恫稱：要拿槍到公司掃射等語
    ），或加害身體、自由之事（如恫稱：要給甲○○、丙○○
    、乙○○好看；不會放過你，會叫人去等你等語），或加害
    財產之事者（如恫稱要叫人來圍工地，讓工地不能動，無法
    進行工作等語），自應從一情節較重之連續以加害生命、身
    體、財產之事，恐嚇他人致生危害於安全罪論處，原審判決
    於主文欄諭知被告連續以加害生命、身體、自由之事，恐嚇
    他人致生危害於安全，亦有違誤。被告執前詞提起上訴，指
    摘原判決認定其有罪為不當，伊沒有恐嚇云云，雖無理由，
    然原判決既有上開違誤，自應由本院予以撤銷改判。爰審酌
    原審量刑已屬寬縱從輕，被告竟不知倖享寬典，仍執意提起
    上訴否認犯行，應值可議，且浪費司法資源，惟衡其乃因與
    告訴人之公司有債務糾葛，未循合法途徑解決而出此下策等
    犯罪之動機、目的、手段、所生損害、所得利益、其品行智
    識程度、生活狀況，及與被害人平日關係等一切情狀，處如
    主文所示之刑，並諭知易科罰金之折算標準，以示懲儆。查
    被告前未曾受有期徒刑以上刑之宣告，有臺灣高等法院被告
    前案紀錄表在卷可憑，本院期許其經此偵、審教訓後，已知
    所警惕，當無再犯之虞，而認所宣告之刑以暫不執行為適當
    ，併諭知緩刑二年，以勵自新。
四、本案固係被告丁○○上訴，然刑法第五十六條之連續犯雖以
    一罪論，但得加重其刑至二分之一，其加重多寡，當與連續
    犯行次數之多寡有關，故同一連續犯案件，其所認定犯行次
    數較少者，與所認定犯行次數較多者，兩者適用之連續犯刑
    罰法條，就形式上觀之，雖無差異，但實質上其法條所含刑
    罰輕重之程度，顯有不同。如上所述，本院認定被告連續犯
    之次數，既較第一審法院所認定者為多，則第一審判決適用
    之連續犯刑罰法條，實質上即難謂當，依照刑事訴訟法第四
    百五十五條之一第三項準用同法第三百七十條但書之規定，
    本院自得諭知較重於第一審判決之刑（參考最高法院九十四
    年度臺上字第五八五九號判決意旨），併此敘明。
據上論斷，應依刑事訴訟法第四百五十五條之一第一項、第三項
、第三百六十九條第一項前段、第三百六十四條、第二百九十九
條第一項前段，刑法第五十六條、第三百零五條、第五十五條前
段、第四十一條第一項前段、第七十四條第一款，罰金罰鍰提高
標準條例第一條前段、第二條，判決如主文。
本案經檢察官己○○到庭執行職務。
中　　華　　民　　國　　94　　年　　12　　月　　22　　日
    　　　　　　　刑事第六庭  審判長法　官　張瑛宗
  　　　　　　　　　　　　　　　　　法　官  徐千惠
    　　　　　　　　　　　　　　　　法　官  陳映佐
以上正本證明與原本無異。
本件不得上訴。
                                    書記官  鄭吉裕
中　　華　　民　　國　　94　　年　　12　　月　　23　　日
附錄法條：
刑法第三百零五條：
以加害生命、身體、自由、名譽、財產之事，恐嚇他人致生危害
於安全者，處二年以下有期徒刑、拘役或三百元以下罰金。
